臺灣臺北地方法院小額民事判決
111年度北小字第233號
原      告  江玟萱

被      告  張曼莉即緹艾姆彩妝影像工作室


上列當事人間請求返還款項事件，本院於民國111年9月26日言詞
辯論終結，判決如下：
　　主　　文
被告應給付原告新臺幣6,000元。
原告其餘之訴駁回。
訴訟費用新臺幣1,000元，由被告負擔其中新臺幣670元，餘由原
告負擔。
本判決第一項得假執行。被告如以新臺幣6,000元為原告預供擔
保後，得免為假執行。
　　理由要領
一、本件原告起訴時，訴之聲明請求被告應給付原告新臺幣（下
    同）39,000元（卷第9頁）。嗣於民國111年9月26日言詞辯
    論時變更聲明為被告應給付原告9,000元（卷第87頁），核
    屬減縮應受判決事項之聲明，與民事訴訟法第255條第1項但
    書第3款規定相符。
二、原告主張伊於110年4月6日與被告成立禮服租用契約，約定
    於110年7月1日文定與110年7月25日婚宴當日向被告租用3套
    禮服使用，總價37,810元，原告於110年4月6日給付2,000元
    、於110年4月26日給付7,000元作為訂金。詎因covid-19疫
    情，衛生福利部於110年5月15日起至110年5月28日提升雙北
    地區為第三級警戒，宣導結婚不宴客，喪禮不公祭措施，嗣
    又將警戒期間延長至110年7月26日，導致原告無法如期文定
    與婚宴，亦無必要租用禮服等情，業據原告提出禮服租用契
    約、對話紀錄等件影本為證（卷第23、27-29、39頁）。被
    告則以伊同意原告延期履約，且原告試穿禮服應扣除禮服耗
    損成本等語置辯。經查：
　㈠按契約成立後，情事變更，非當時所得預料，而依其原有效
    果顯失公平者，當事人得聲請法院增、減其給付或變更其他
    原有之效果，民法第227條之2第1項定有明文。次按民法第2
    27條之2第1項所規定之情事變更原則，旨在規範契約成立後
    有於訂約當時不可預料之情事發生時，經由法院裁量以公平
    分配契約當事人間之風險及不可預見之損失。是法律關係發
    生後，為其基礎或環境，於法律效力終了前，因不可歸責於
    當事人之事由，致發生非當初所得預料之劇變，如仍貫徹原
    定之法律效力，顯失公平者，法院即得依情事變更原則加以
    公平裁量而為增減給付或變更其他原有之效果。而是否發生
    非當初所得預料之劇變，應綜合社會經濟情況、一般觀念及
    其他客觀情事加以判斷（最高法院99年度台上字第1336號裁
    判要旨參照）。
　㈡查原告與被告於110年4月6日成立禮服租用契約，約定原告於
    111年7月1日文定與110年7月25日婚宴向被告租用3套禮服使
    用。惟因COVID-19疫情管制措施，於110年5月15日提升臺北
    都會區疫情警戒至第三級至110年5月28日，嗣經第四次延長
    第三級警戒至同年7月26日。於疫情第三級警戒期間，結婚
    不宴客，喪禮不公祭等情，有原告提出疫情時程表在卷（卷
    第31頁），且為被告所不爭執，是原告為文定與婚宴而租用
    禮服之目的無法達成，且因疫情影響不可歸責於兩造當事人
    ，是原告主張有情事變更原則適用，堪以認定。本院審酌原
    告確因COVID-19疫情管制措施無法如期文定、宴客，但原告
    於簽約時確曾試穿10幾套禮服，最後選擇租用其中3套，以
    及原告使用禮服所產生的耗損等情，認原告請求被告返還訂
    金6,000元，堪屬適當。
　㈢綜上，原告請求依情事變更原則返還訂金6,000元，為有理由
    ，應予准許。逾此範圍則屬無據，應予駁回。並依職權宣告
    原告勝訴部分得假執行，及被告得供擔保免為假執行。
三、本件事證已臻明確，兩造其餘攻擊防禦方法，於本判決結果
    不生影響，爰不一一論述，併此敘明。
四、訴訟費用負擔之依據：民事訴訟法第79條。本件訴訟費用額
    ，依後附計算書確定如主文所示金額。
中　　華　　民　　國　　111 　年　　10　　月　　17　　日
　　　　　　　　　臺灣臺北地方法院臺北簡易庭
　　　　　　　　　　　　　　　法　官　蔡玉雪
以上正本證明與原本無異。
如不服本判決，須以違背法令為理由，於判決送達後20日內向本
庭提出上訴狀（應按他造當事人之人數附繕本）；如委任律師提
起上訴者，應一併繳納上訴審裁判費。
中　　華　　民　　國　　111 　年　　10　　月　　17　　日
　　　　　　　　　　　　　　　書記官　陳黎諭
計   算   書：
項　　　　目 金額（新臺幣） 備　　註 第一審裁判費 1,000元 原告部分勝訴，故訴訟費用中780元由被告負擔，其餘220元由原告負擔。 合　　　　計 1,000元  
附錄：
一、民事訴訟法第436條之24第2項：
　　對於小額程序之第一審裁判上訴或抗告，非以其違背法令為
    理由，不得為之。
二、民事訴訟法第436條之25：
　　上訴狀內應記載上訴理由，表明下列各款事項：
    ㈠原判決所違背之法令及其具體內容。
    ㈡依訴訟資料可認為原判決有違背法令之具體事實。